臺灣高等法院刑事判決　　　　　　　　　　　　　九十一年度交上易字第四十五號
　　上　訴　人
　　即　被　告　甲○○
　　選任辯護人　曾丁壽
右上訴人因過失傷害案件，不服臺灣板橋地方法院九十年度交易字第五二七號，中華
民國九十年十二月三十一日第一審判決（起訴案號：臺灣板橋地方法院檢察署九十年
度偵字第一四五九一號），提起上訴，本院判決如左：
    主  文
上訴駁回。
甲○○緩刑年。
    事  實
一、甲○○於民國九十年五月九日下午一時許，駕駛車牌號碼ＤＵ－二九七三號自用
    小客車，沿臺北縣板橋市○○路○段往一段方向行駛，在行經中山路二段一○一
    號前，因發覺小客車輪胎有異狀，欲停車察看，本應注意於設有禁止臨時停車標
    線處所不得臨時停車，臨時停車應依車輛順行方向緊靠道路右側，停車向外開啟
    車門時，應注意行人、車輛，並讓其先行。而依當時路況、天候，並無不能注意
    之情形，竟疏未注意，在劃設有紅線標線禁止臨時停車之處所臨時停車，又未緊
    靠道路右側停車，而占用部分外側車道，復未注意後方來車並讓其先行，即冒然
    向外開啟駕駛座之左前車門。適有乙○○騎乘車牌號碼ＱＱＧ－八五七號輕機車
    ，行經小客車左前車門旁，為甲○○突然開啟之左前門所撞擊，致人車倒地，受
    有左鎖骨粉碎性骨折、頭部挫傷之傷害。
二、案經被害人乙○○訴由臺北縣警察局海山分局，報請臺灣板橋地方法院檢察署檢
    察官偵查起訴。
    理  由
一、訊據上訴人即被告甲○○矢口否認有過失傷害之犯行，辯稱：伊停車開啟車門前
    ，先注意沒有來車，才把車門微開，是告訴人突然騎機車駛來撞到其車左前車門
    ，過失在告訴人云云。
二、然查：
（一）右開犯罪事實，迭據告訴人乙○○指訴綦詳，且告訴人受有左鎖骨粉碎性骨折
      、頭部挫傷之傷害，有台大醫院及亞東紀念醫院診斷證明書在卷可稽。
（二）被告於警訊時，供承：「我發現車子輪胎異狀，欲下車察看，開車門不慎未注
      意後方來車致輕機車駕駛撞到，我自小客左前門。」又依據道路交通事故調查
      報告表所附之現場圖及車損照片所示：肇事現場係雙向各二車道，路邊劃設有
      紅線之禁止臨時停車標線，被告小客車未緊靠道路右側停放，而跨停於路面邊
      線佔用部分外側車道；被告小客車左前車門後照鏡之前方，接近葉子板之外側
      有撞擊凹痕。設如告訴人由後撞擊其車門，則撞擊處應在小客車門內側而非外
      側，且撞擊點應係靠近小客車門把手附近而非近前葉子板處。足證當時告訴人
      機車正通過被告小客車左前車門旁，被告未察看後方來車，突然開啟左前門所
      撞擊，極為明確。
（三）按設有禁止臨時停車標誌、標線處所，不得臨時停車；臨時停車應依車輛順行
      方向緊靠道路右側；停車向外開啟車門時，應注意行人、車輛，並讓其先行，
      道路交通安全規則第一百十一條第三款、第一百十一條第二項、第一百十二條
      第一項第十五款分別定有明文。被告於禁止臨時停車之路段臨時停車，又未緊
      靠道路右側而占用部分外側車道，復未注意後方來車即冒然開啟車門，其有過
      失，至為灼然。且被告之過失行為，與告訴人所受傷害間，具有相當因果關係
      。
（四）綜上所述，被告所辯，為卸責之詞，不足採信。其罪證明確，犯行洵堪認定，
      應予依法論科。
三、核被告所為，係犯刑法第二百八十四條第一項前段之過失傷害罪。被告於肇事時
    ，適為警巡邏經過，當場發覺其肇事犯罪，為被告於警訊所自承，核與告訴人警
  訊之指訴及道路交通事故調查報告表所載相符。被告雖辯稱當時呼喚警員處理，
    屬自首云云。惟當時其犯罪既已為警察所目睹發覺，自不符合自首之要件，附此
    敘明。
四、原審基此認定，援引刑法（據上論斷欄漏載刑法，應予補正）第二百八十四條第
    一項前段、第四十一條第一項前段、罰金罰鍰提高標準條例第一條前段、第二條
    等規定，審酌被告之過失程度、所生之危害、肇事後之態度及其他一切情狀，判
    處有期徒刑四月，如易科罰金，以三百元折算一日。經核其認事用法，均無不合
    。被告上訴意旨，仍執前詞，否認犯罪，核無理由，上訴應予駁回。惟念被告前
    無不良素行，未曾受有期徒刑以上刑之宣告，有台灣高等法院檢察署刑案記錄簡
    覆表在卷可按。其係過失犯罪，上訴本院又已與告訴人為民事和解，賠償新台幣
    二十萬元，有和解筆錄在卷可按。該告訴乃論之罪，上訴本院已不得撤回告訴，
    但被告已盡力消弭損害，經此教訓，當知所警惕，而無再犯之虞，本院因認其刑
    之宣告，以暫不執行為適當，乃同時宣告緩刑三年，以勵自新。
五、據上論斷，應依刑事訴訟法第三百六十八條、刑法第七十四條第一款，判決如主
    文。
本案經檢察官柯麗鈴到庭執行職務。
中      華      民      國     九十一   年    六        月    十一      日
                            臺灣高等法院刑事第五庭
                                審判長法  官  曾  德  水
                                      法  官  楊  貴  雄
                                      法  官  趙  功  恆
右正本證明與原本無異。
不得上訴。
                                      書記官  孫  佩  琳
中      華      民      國     九十一   年    六        月    十一      日
附錄：本案論罪科刑法條全文附錄本案論罪科刑法條全文：
刑法第二百八十四條第一項前段
因過失傷害人者，處六月以下有期徒刑、拘役或五百元以下罰金。
